臺灣臺南地方法院交通事件裁定　　　　 96年度交聲字第188號
移送機關　交通部公路總局嘉義區監理所臺南監理站
受處分人
即異議人　乙○○
上列受處分人因違反道路交通管理處罰條例案件，對於交通部公
路總局嘉義區監理所臺南監理站96年2月14日所為之裁決處分（
處分案號：嘉監南字第裁74-S00000000號）聲明異議，本院裁定
如下：
    主  文
異議駁回。
    理  由
一、聲明異議意旨略以：受處分人即異議人乙○○於民國95年8
    月11日下午4點鐘左右，駕駛車號UA-6078自用小客車，沿臺
    南市○區○○路內側車道，由南往北方向，行經林森路2段
    與東寧路之交岔路口時，因前車即由甲○○所駕駛之車牌號
    碼5885-LY自用小客車暫停等候左轉燈號，而異議人欲直行
    通過路口，故異議人乃倒車後往右前方行駛，並變換至右側
    之車道內繼續行駛。又異議人往右前方行駛前曾輕按喇叭，
    往右變換車道過程中並無明顯和前車擦撞之感覺，而於變換
    車道後仍停於右側車道並搖下車窗，但甲○○並無任何反應
    ，隨後在其他車輛駕駛人之催促下，異議人始將該小客車駛
    離現場，故異議人當場並不知悉有何肇事情況，後因甲○○
    記下異議人所駕駛車輛之車號並報警，異議人經警方通知後
    ，始知悉於前開時、地駕車變換車道時，其所駕駛之小客車
    曾擦撞甲○○所駕駛之上開車輛右後方保險桿。從而，異議
    人係因不知有何肇事情形，始未依規定處置而離開現場，其
    並無逃逸之故意，故異議人不服該裁處，而提起本件異議。
二、按汽車駕駛人駕駛汽車肇事，無人受傷或死亡而未依規定處
    置者，處新臺幣1千元以上3千元以下罰鍰；逃逸者，並吊扣
    其駕駛執照1個月至3個月，道路交通管理處罰條例第62條第
    1項定有明文。又發生道路交通事故，駕駛人或肇事人不得
    任意移動肇事車輛及現場痕跡證據，道路交通事故處理辦法
    第3條第4款前段亦規定甚明。
三、經查：
    （一）受處分人即異議人乙○○並不否認於95年8月11日下
          午4點鐘左右，駕駛車牌號碼UA-6078號自用小客車，
          行經臺南市○○路○段與東寧路之交岔路口時，因其
          前車即由甲○○所駕駛之車牌號碼5885-LY號自用小
          客車暫停等候左轉燈號，而其欲直行通過路口，故異
          議人乃倒車後往右前方行駛並變換至右側之車道內繼
          續行駛等事實。而異議人所駕駛之小客車於變換車道
          時，曾與前方由甲○○所駕駛之車牌號碼5885-LY自
          用小客車發生擦撞，且隨後異議人並未停車處置即逕
          自駕車離去一節，則有臺南市警察局南市警交字第S0
          0000000號舉發違反道路交通管理事件通知單及臺南
          市警察局第一分局南市警一交字第09641162230號函
          附之道路交通事故談話記錄表、道路交通事故現場圖
          、道路交通事故調查報告表(一)、(二)各1份及事故現場
          及肇事車輛蒐證照片16張等資料在卷可參。
    （二）其次，證人即駕駛車牌號碼5885-LY號小客車遭異議
          人乙○○所駕車輛自後擦撞之甲○○，亦於本院調查
          時到庭具結證述：「（法官問：95年8月11日下午4時
          於林森路與東寧路口，當時駕駛於何車道？）我開在
          林森路上，肇事前我在停等紅燈，車輛是靜止的，要
          左轉到東寧路，尚未肇事前異議人有向我鳴喇叭，因
          為她要我讓她以便她可以開出去，我知道異議人小客
          車在我後方，我聽到喇叭聲，我還是沒有動，因為我
          在停止線上，因為我都沒有動，所以異議人就往右要
          往前開，後來我就聽到車子被摩擦的聲音，我也有感
          覺到車子有搖動，我隨即下車往前看，我下車當時異
          議人的車子已經過我的車子，我是自異議人的車子後
          看到她的車牌，所以我就將異議人的車號記下來，我
          來不及叫異議人停車，我聽到聲音及感覺車子搖動時
          ，我有看後視鏡，但只看到異議人車子順勢開走了。
          」；「（法官問：提示現場照片編號六，有何意見？
          ）白色粗粗的那裡即我圈出來之處，就是我該次撞擊
          的地方，該處只有擦撞痕及掉漆，但沒有破裂，我來
          不及叫異議人，但我有記下車號。」等語（詳見本院
          96年5月29日訊問筆錄），此就證人甲○○除願負偽
          證責任以擔保其證言之真實性外，另詳核其上開所述
          內容，亦無任何脫離常情而有顯不可信之處，故證人
          甲○○前開所述，應尚可採信。因之，本件交通事故
          發生當時，兩車擦撞之程度既足以使證人甲○○感覺
          車子搖動，並可聽見摩擦聲音，則駕車倒退後又往右
          前方變換車道行駛之異議人，衡情亦應可輕易察覺兩
          車曾經發生擦撞。
    （三）再者，詳細觀察卷附現場照片編號六之內容，則可發
          現證人甲○○所駕駛小客車後方保險桿之車漆，有明
          顯遭到刮落之痕跡，可知當時碰撞之力道，應非極度
          輕微而致雙方駕駛人均無從察覺。再參以受處分人即
          異議人乙○○當時復係由車輛靜止狀態倒車後，再慢
          慢往右前方行進，其行進速度相當緩慢，僅約時速10
          公里左右一情，亦據異議人於警詢筆錄中供述明確，
          於此客觀情況下，異議人應可輕易聽見兩車發生擦撞
          所發出之聲響，故異議人就其駕車往右前方行駛而變
          換車道時，其所駕車輛曾與證人甲○○所駕駛之小客
          車發生擦撞一事，實難推稱毫不知情。此外，參酌本
          件交通事故發生時，異議人所駕駛之小客車係左前方
          擦撞證人甲○○所駕駛之小客車後方，而異議人復係
          駕車以往右前方偏駛之狀態前進，故異議人之視線亦
          應可直接發現兩車擦撞之位置。另異議人於異議狀中
          亦已自陳：其於駕車轉出後仍停於右車道，並搖下車
          窗，惟前車並無反應，且後面來車催促始駕離等語，
          則本件交通事故發生當時，假若異議人全無肇事之疑
          慮，則其原可駕車逕行前進，而無必須停於右車道並
          搖下車窗之道理，足見異議人當時應非全然不知業已
          駕車肇事。從而，本件交通事故發生當時，異議人既
          已知悉其曾駕車肇事，則在無人受傷或死亡之情況下
          ，其本不得任意移動肇事車輛及現場痕跡證據，然異
          議人竟仍逕自駕車離開現場，則其於前述時、地，有
          駕車肇事無人傷亡而未依規定處置並逃逸等違規行為
          ，應尚可認定。
四、綜上所述，受處分人即異議人乙○○於前述時、地，有駕駛
    小客車肇事無人受傷或死亡，而未依規定處置並逃逸等違規
    事實既可認定，則原處分機關即交通部公路總局嘉義區監理
    所臺南監理站據此並引用上開道路交通管理處罰條例第62條
    第1項之規定，裁處異議人罰鍰新臺幣3千元，並吊扣駕駛執
    照3個月，於法即無不當。至本件異議內容，經核並無理由
    ，故應予駁回。
五、據上論斷，應依道路交通案件處理辦法第19條，裁定如主文
    。
中　　華　　民　　國　　96　　年　　 7 　　月　　4　　日
                  交通法庭  法　官　陳志成
以上正本證明與原本無異。
如不服本裁定應於送達後5日內向本院提出抗告狀（應附繕本）
。
                            書記官  黃瓊蘭
中　　華　　民　　國　　96　　年　　7　　月　 　4　　日
